【裁判字號】    89,訴,801
【裁判日期】    891214
【裁判案由】    損害賠償
【裁判全文】
臺灣嘉義地方法院民事判決  八十九年訴字第八○一號
    原      告  甲○○
    被      告  乙○○
右當事人間請求損害賠償事件，本院判決如左：
    主    文
被告應給付原告新台幣壹拾萬肆仟零貳元，及自民國八十九年六月二十三日起至清償
日止按年息百分之五計算之利息。
原告其餘之訴駁回。
訴訟費用由被告負擔百分之十八，餘由原告負擔。
本判決第一項於原告以新台幣參萬肆仟元為被告供擔保後，得假執行。
原告其餘假執行之聲請駁回。
    事    實
甲、原告方面：
  一、聲明：
  （一）被告應給付原告新台幣（下同）五十八萬二千六百六十四元，及自起訴狀繕
        本送達被告之翌日起至清償日止，按年息百分之五計算之利息。
  （二）原告願供擔保請准為假執行之宣告。
  二、陳述：
    （一）被告於民國八十八年十二月十一日二十時十分許，至嘉義縣民雄鄉○○村
          ○○路二段一八七之一００號福祥冷凍食品公司（下稱福祥公司）辦理離
          職手續，因不滿原告未將其任職時立具之保證書返還，遂基於傷害之故意
          ，端起桌上之火鍋熱湯朝原告潑灑，致原告身體受有皮膚燙傷百分之十五
          體表面積二度之傷害，刑事部分經鈞院以八十九年度易字第六三六號刑事
          判處被告有期徒刑一年在案。
    （二）原告受傷後，受有下列之損害，被告應負賠償之責：
      １．醫療費用：原告受傷後在嘉義基督教醫院治療，計支出醫療費用三萬三千
          一百六十四元。
      ２．工作損失：原告受傷住院及出院在家療養，共三個月無法工作，每月薪資
          以勞工保險局所核定之最低工資一萬六千五百元計算，共四萬九千五百元
          。
      ３．精神慰撫金：原告被燙傷雖經治癒，但身體上留有燙傷痕跡，導致精神倍
          加痛苦，被告應賠償五十萬元之慰撫金。
    （三）對被告抗辯所為之陳述：
      １．本件被告於八十八年十二月一日至福祥公司欲領取工資，並要求退還任職
          時所簽署之保證書，原告以「須離職三個月後足認無在外牽扯財物糾紛」
          ，始得返還，予以捥拒，被告乃心生不悅，端起熱燙朝原告潑灑，此業經
          鈞院八十九年度易字第六三六號刑事判決認定在案。
      ２．又原告並無毆打被告之情事，業據證人陳永錚、林茂春於台灣嘉義地方法
          院檢察署八十九年度偵字第八四八號案件偵查中及鈞院前開刑事案件理中
          結證不訛，被告告訴原告傷害部分，亦經不起訴處確定。
  三、證據：提出收據七張、不起訴處分書、判決書各一件，並聲請函查本件原告受
      傷之休養期間為何。
乙、被告方面：被告未於最後言詞辯論期日到場，惟據其以前到場所為之聲明、陳述
    略以：
  一、聲明：原告之訴駁回。
  二、陳述：被告曾於八十八年十一月在福祥公司上班十三天，工資五千三百元，因
      父親動手術住院，急需用錢，才在八十八年十二月十一日下午七點左右到福祥
      公司領薪水，原告係該公司負責人，告訴被告貨品欠五千三百元，要由被告工
      資扣抵，此時原告在屋內請客吃火鍋很久，被告在外面要求原告將保證書交還
      ，因原告不理，被告才進入屋內，原告即怪被告壞了酒興，與其他人出手打被
      告，其中有人端起火鍋向被告潑灑，被告因此被燙傷，原告也噴到，其他人又
      將被告控制，直到警察到來，被告並未有何傷害原告之行為。又被告三度燙傷
      ，一個月後即可上班，原告是二度燙傷，應不須三個月休養期間。
  三、證據：提出訴外人柯奉作之診斷證明書一件。
丙、本院依職權調閱八十九年度易字第六三六號傷害刑事案卷，並函查兩造之歸戶財
    產。
    理    由
一、本件被告經合法通知，未於最後言詞辯論期日到場，核無民事訴訟法第三百八十
    六條所列各款情形，爰依原告之聲請，由其一造辯論而為判決。
二、原告起訴主張：被告於八十八年十二月十一日二十時十分許，至嘉義縣民雄鄉○
    ○村○○路○段一八七之一００號福祥公司辦理離職手續，因不滿原告未將其任
    職時立具之保證書返還，遂基於傷害之故意，端起桌上之火鍋熱湯朝原告潑灑，
    致原告身體受有皮膚燙傷百分之十五體表面積二度之傷害，刑事部分經本院以八
    十九年度易字第六三六號刑事判決處被告有期徒刑一年在案，為此請求被告給付
    醫療費用三萬三千一百六十四元、工作損失四萬九千五百元、慰撫金五十萬元，
    共計五十八萬二千六百六十四元等語。被告則以：被告曾在福祥公司上班十三天
    ，工資五千三百元，因被告之父親動手術住院，急需用錢，才在八十八年十二月
    十一日下午七點左右到福祥公司領薪水，原告係該公司負責人，告訴被告貨品欠
    五千三百元，要由被告工資扣抵，被告要求原告將保證書交還，因原告不理，被
    告才入屋內，原告即與其他人出手打被告，其中有人端起火鍋向被告潑灑，被告
    因此被燙傷，原告也噴到，其他人又將被告控制，直到警察到來，被告並未有何
    傷害原告之行為等語置辯。
三、按因故意或過失，不法侵害他人之權利者，負損害賠償責任，民法第一百八十四
    條第一項前段定有明文。經查，原告主張被告於八十八年十二月十一日二十時十
    分許，至嘉義縣民雄鄉○○村○○路○段一八七之一００號福祥公司辦理離職手
    續，基於傷害之故意，端起桌上之火鍋熱湯朝原告潑灑，致原告身體受有皮膚燙
    傷百分之十五體表面積二度之傷害之事實，業據在場證人蔡威德、陳永錚、林茂
    春於本院八十九年度易字第六三六號刑事案件審理中到庭證述綦詳（見該刑事案
    卷本院八十九年七月二十七日調查筆錄），並有財團法人嘉義基督教醫院診斷證
    明書在卷可稽（見上開刑事案件警訊卷第十四頁），且經本院調取上開刑事案卷
    查明屬實，原告之主張，堪信為真實，本院上開傷害刑事案件，亦同認被告犯有
    傷害罪責，而判處被告有期徒刑一年在案。至被告雖辯稱其遭原告等人毆打、控
    制自由，其並未毆打原告云云，惟其指陳原告涉嫌傷害及妨害自由部分，業據台
    灣嘉義地方法院檢察署檢察官偵查後，因罪嫌不足而以八十九年度偵字第八四八
    號為不起訴處分，此有不起訴處分書在卷可稽，被告所辯尚不足採，是被告前該
    傷害行為已構成故意侵權行為，自應負損害賠償責任。
四、次按不法侵害他人之身體或健康，對於被害人因此喪失或減少之勞動能力或增加
    生活上之需要時，應負損害賠償責任；又不法侵害他人之身體、健康、名譽或自
    由者，被害人雖非財產上之損害，亦得請求賠償相當之金額，民法第一百九十三
      條第一項、第一百九十五條第一項前段分別定有明文。本件原告因被告前開傷
    害行為，請求損害賠償，自屬於法有據，茲就原告請求被告賠償費用，是否應予
    准許，分別論述如下︰
（一）醫療費用部分：原告支出醫療費用三萬三千一百六十四元，業據其提出財團法
      人嘉義基督教醫院醫療費用收據七張為證，且為被告所不爭執，堪信為真實，
      是原告請求前開醫療費用，除其中有關證書費二百五十元，非屬醫療行為所必
      需，原告就此部分不得請求賠償外，其餘原告所支出之醫療費用共計三萬二千
      九百一十四元，應可如數請求賠償。
（二）工作損害部分：原告雖主張其於八十八年十二月十一日受傷後，有三個月不能
      工作等語，惟經本院函查原告所受之傷勢，自其後傷後僅須休養三星期，此有
      財團法人嘉義基督教醫院八九嘉基醫字第一一三七號函在卷可稽，是依行政院
      勞工委員會公布之每月基本工資一萬五千八百四十元計算，原告共有三星期不
      能工作，其工作損失部分共計一萬一千零八十八元（15840元÷30×21＝11088
      元），原告請求被告賠償此期間內之損失，自應准許，逾此部分之請求，應予
      駁回。
（三）精神慰撫金元部分：查原告遭被告潑灑熱水，前胸、後背受有百分之十五體表
      面積皮膚二度灼傷之傷害，精神受有痛苦，本院斟酌實際情況，及兩造之身分
      、地位，及兩造之經濟情況，認原告請求五十萬元，尚嫌過高，應予核減為六
      萬元，方屬公允，逾此數額之請求，為無理由，不應准許。。
五、綜上所述，本件原告所得請求被告賠償之金額共計為十萬四千零二元，從而，原
    告本於侵權行為損害賠償之法律關係請求被告賠償損害，訴請被告等連帶給付十
    萬四千零二元，及起訴狀繕本送達翌日即八十九年六月二十三日起至清償日止，
    按年息百分之五計算之法定遲延利息部分之請求，為有理由，應予准許。逾此範
    圍所為之請求，為無理由，應予駁回。
六、原告陳明願供擔保，聲請宣告假執行，經核其勝訴部份，核無不合，爰酌定相當
    之擔保金額宣告之；其餘假執行之聲請，因訴之駁回而失所附麗，不予准許。
七、據上論結，本件原告之訴為一部有理由，一部無理由，依民事訴訟法第三百八十
    五條第一項前段、第七十九條但書、第三百九十條第二項判決如主文。
中      華      民      國    八十九    年     十二     月     十四     日
~B臺灣嘉義地方法院民事第二庭
~B    法  官  羅秀緞
右為正本，係照原本作成。
如對本判決上訴須於判決送達後廿日內向本院提出上訴狀
中      華      民      國    八十九    年     十二     月    二十一    日
~B    書記官  王博昭


司法院資訊處製作；財團法人民間司法改革基金會備份。
